【裁判字號】    98,審訴,3051
【裁判日期】    990226
【裁判案由】    偽造文書等
【裁判全文】
臺灣桃園地方法院宣示判決筆錄        98年度審訴字第3051號
公  訴  人  臺灣桃園地方法院檢察署檢察官
被      告  甲○○
上列被告因偽造文書等案件（起訴案號：98年度偵緝字第1592號
），於中華民國99年2 月26日下午5 時許，在本院第十四法庭宣
示判決，出席職員如下：
          法  官   鍾雅蘭
          書記官   黃子祝
法官起立朗讀判決主文、犯罪事實要旨、處罰條文、附記事項，
及告以上訴限制、期間並提出上訴狀之法院，且諭知記載其內容
：
一、主  文：
    甲○○共同行使偽造私文書，足以生損害於他人，累犯，處
    有期徒刑陸月，如易科罰金，以銀元參佰元即新臺幣玖佰元
    折算壹日。
二、犯罪事實要旨：
    甲○○前於民國88年至89年間因業務侵占案件，經臺灣新竹
    地方法院以89年度易字第1075號判決判處有期徒刑1 年2 月
    確定，於92年1 月7 日假釋併付保護管束出監，迄92年2 月
    23日保護管束期滿未經撤銷假釋，其未執行之刑，以已執行
    論（於本案構成累犯）。詎其猶不知悔改，明知其信用不良
    無法申辦貸款，竟與真實姓名年籍不詳綽號「小林」之成年
    男子，共同意圖為自己不法之所有，基於詐欺取財及行使偽
    造私文書之犯意聯絡，於93年4 月間在中壢夜市將其之中華
    民國國民身份證影本交予「小林」，並於同年月間購買國瑞
    牌、型式AT2EMD-1、排氣量1587CC、牌照號碼為1630-HE 號
    之自用小客車1 輛後，於同年月19日由「小林」為甲○○向
    國泰世華商業銀行股份有限公司北桃園分行（下稱國泰世華
    銀行）申辦汽車貸款，佯稱甲○○在璟欣企業社擔任主任之
    職，年薪新臺幣（下同）42萬元，並提出以不明方法偽造之
    璟欣企業社「各類所得扣繳暨免扣繳憑單」1 紙交予銀行人
    員審核，而行使上開偽造之私文書，足生損害於璟欣企業社
    ，並致國泰世華銀行承辦人員陷於錯誤，誤認甲○○之債信
    及還款能力良好，進而核准並放貸22萬元，雙方並約定自93
    年5 月19日起，分36期按月攤還本息。詎甲○○自93年5 月
    19日第1 期起即不付款，並將該自用小客車遷移逃匿不知去
    向，致國泰世華銀行追索無著受有損害。
三、處罰條文：
    修正後刑法第2 條第1 項、第28條，刑法第216 條、第210
    條、第339 條第1 項，修正前刑法第55條、第47條第1 項、
    第41條第1 項前段、廢止前罰金罰鍰提高標準條例第2 條，
    刑法施行法第1 條之1 第1 項、第2 項前段。
四、附記事項：
  (一)查被告行為後，刑法於94年2 月2 日公布，於95年7 月1 日
    施行。按行為後法律有變更者，適用行為時之法律，但行為
    後之法律有利於行為人者，適用最有利於行為人之法律，修
    正後刑法第2 條第1 項定有明文。又比較新舊法，應就罪刑
    有關之共犯、未遂犯、想像競合犯、牽連犯、連續犯、結合
    犯，以及累犯加重、自首減輕暨其他法定加減原因（如身分
    加減）與加減例等一切情形，綜其全部罪刑之結果而為比較
    ，最高法院95年度第8 次刑庭會議決議可資參照。茲比較本
    案法律適用如下：
  1.刑法第339 條第1 項之詐欺取財罪，法定刑為5 年以下有期
    徒刑、拘役或科或併科1 千元以下罰金，定有罰金刑之規定
    。而刑法施行法增訂第1 條之1 ：「中華民國94年1 月7 日
    刑法修正施行後，刑法分則編所定罰金之貨幣單位為新臺幣
    。94年1 月7 日刑法修正時，刑法分則編未修正之條文定有
    罰金者，自94年1 月7 日刑法修正施行後，就其所定數額提
    高為三十倍。但72年6 月26日至94年1 月7 日新增或修正之
    條文，就其所定數額提高為三倍。」，則刑法第339 條第1
    項之詐欺取財罪規定之罰金刑部分，應認亦隨同修正。因罰
    金罰鍰提高標準條例已於98年4 月29日廢止，且刑法施行法
    第1 條之1 僅係規範如何將刑法分則罰金刑之單位由「銀元
    」轉換為「新臺幣」，未就各該分則之實際內涵加以變更，
    故就修正之罰金刑最高度部分，不生新舊法比較問題，而應
    直接適用裁判時法。惟因修正後刑法第33條第5 款已將罰金
    刑科處1 元以上調整為新臺幣1 千元以上，以百元計算之，
    經比較修正前後規定之罰金刑，自以被告行為時之刑法第33
    條第5 款規定較有利於被告。
  2.共犯部分：修正後刑法第28條規定：「二人以上共同實行犯
    罪之行為者，皆為正犯。」，與修正前刑法第28條之規定：
    「二人以上共同實施犯罪之行為者，皆為正犯。」不同，修
    正前刑法「實施」一語，依實務見解認係涵蓋陰謀、預備、
    著手、實行概念在內（司法院31年院字第240 號解釋），即
    承認陰謀共同正犯、預備共同正犯，非僅侷限於直接從事構
    成犯罪事實之行為，故解釋上包括「共謀共同正犯」。基於
    近代刑法之個人責任原則及法治國人權保障之思想，應以不
    承認「陰謀共同正犯」與「預備共同正犯」為當，新法為杜
    爭議，而將「實施」一語，修正為「實行」；且修正後，並
    無礙於「共謀共同正犯之存在」。因本案被告適用新舊法之
    結果均成立共同正犯，無比較新舊法之問題，應依一般法律
    適用原則，適用現行刑法第28條（最高法院95年台上字第55
    99號、第5669號、96年台上字第829 號判決意旨參照）。
  3.牽連犯部分：修正前刑法第55條關於牽連犯之規定，於刑法
    修正後業已刪除，是以刑法修正前以牽連犯處理之案例，於
    牽連犯廢除後，應視具體情形，分別論以想像競合犯或數罪
    併罰，予以處斷，經比較新舊法結果，以行為時法較有利於
    被告。
  4.累犯部分：修正後刑法第47條第1 項規定：「受『徒刑』之
    執行完畢，或一部之執行而赦免後，五年以內『故意』再犯
    有期徒刑以上之罪者，為累犯，加重本刑至二分之一。」，
    與修正前刑法第47條規定：「受有期徒刑之執行完畢，或受
    無期徒刑或有期徒刑一部之執行而赦免後，五年以內再犯有
    期徒刑以上之罪者，為累犯，加重本刑至二分之一。」不同
    ，而本案被告犯行係出於故意，無論依修正前後刑法第47條
    之規定均構成累犯，刑罰規範狀態並無變更，並無有利或不
    利之情形，無庸為新舊法之比較，是本件應依行為時之修正
    前刑法第47條第1 項之規定，論以累犯。
  5.易科罰金之折算標準部分：如依修正前刑法第41條第1 項及
    廢止前罰金罰鍰提高標準條例第2 條之規定，應以銀元3 百
    元即新臺幣9 百元折算1 日，惟若依修正後刑法第41條第1
    項前段之規定，應以新臺幣1 千元、2 千元或3 千元折算1
    日，經比較新舊法結果，以行為時法較有利於被告。
  (二)被告所行使之偽造璟欣企業社「各類所得扣繳暨免扣繳憑單
    」1 紙，因已據被告交付予國泰世華銀行，是該扣繳憑單已
    非被告所有之物，爰不予宣告沒收。
  (三)又依中華民國九十六年罪犯減刑條例第5 條之規定，本條例
    施行前，經通緝而未於中華民國96年12月31日以前自動歸案
    接受偵查、審判或執行者，不得依本條例減刑。查本件被告
    於上開減刑條例施行前經臺灣桃園地方法院檢察署以94年2
    月4 日乙○清偵勤緝字第229 號通緝書發佈通緝在案，而經
    警於98年8 月14日始緝獲到案，有臺灣桃園地方法院檢察署
    98年10月8 日乙○堂偵勤銷字第4769號撤銷通緝書在卷足憑
    ，故本件被告犯罪時間雖係在96年4 月24日之前，然依上開
    減刑條例第5 條之規定，應不得減刑，附此敘明。
五、協商判決除有刑事訴訟法第455 條之4 第1 項第1 款於本訊
    問程序終結前，被告撤銷協商合意或檢察官撤回協商聲請者
    ；第2 款被告協商之意思非出於自由意志者；第4 款被告所
    犯之罪非第455 條之2 第1 項所定得以協商判決者；第6 款
    被告有其他較重之裁判上一罪之犯罪事實者；第7 款法院認
    應諭知免刑或免訴、不受理者情形之一，及違反同條第2 項
    「法院應於協商合意範圍內為判決；法院為協商判決所科之
    刑，以宣告緩刑或2 年以下有期徒刑、拘役或罰金為限」之
    規定者外，不得上訴。
六、如有前述例外得上訴之情形，又不服本件判決，得自收受判
    決送達後10日內，向本院提出上訴書狀，上訴於第二審法院
    。
中    華    民    國    99    年     2    月    26    日
                        刑事庭  法  官  鍾雅蘭
以上正本證明與原本無異。
                                書記官  黃子祝
中    華    民    國    99    年     2    月    26    日
附錄本案論罪科刑法條：
中華民國刑法第210條
偽造、變造私文書，足以生損害於公眾或他人者，處5 年以下有期
徒刑。
中華民國刑法第216條
行使第210 條至第215 條之文書者，依偽造、變造文書或登載不實
事項或使登載不實事項之規定處斷。
中華民國刑法第339條
意圖為自己或第三人不法之所有，以詐術使人將本人或第三人之物
交付者，處5 年以下有期徒刑、拘役或科或併科1 千元以下罰金。
以前項方法得財產上不法之利益或使第三人得之者，亦同。
前二項之未遂犯罰之。

司法院資訊處製作；財團法人民間司法改革基金會備份。
